臺灣嘉義地方法院刑事判決　　　　　　　　　　　　　八十九年度訴字第六六九號
　　公　訴　人　臺灣嘉義地方法院檢察署檢察官
　　被　　　告　丁○○
　　選任辯護人　黃曜春
　　被　　　告　乙○○
右列被告因違反槍砲彈藥刀械管制條例等案件，經檢察官提起公訴 (八十九年度偵字
第六五一五號)，本院判決如左：
    主  文
丁○○共同未經許可，持有手槍，處有期徒刑伍年陸月，併科罰金新臺幣拾伍萬元，
罰金如易服勞役，以新臺幣玖佰元即銀元參佰元折算壹日。扣案之奧地利制式九０手
槍壹支（槍枝管制編號0000000000）及供該槍枝使用之子彈貳發、仿造貝
瑞塔廠牌之改造手槍壹支（槍枝管制編號0000000000）及供該槍枝使用之
子彈壹發均沒收之。
乙○○意圖為自己不法之所有，而侵占其他離本人所持有之物，處罰金壹仟伍佰元，
如易服勞役以參佰元折算壹日。
    事  實
一、丁○○曾因贓物、贓物、違反麻醉藥品管理條例、販賣毒品等案件，經法院分別
    判處有期徒刑四月、有期徒刑五月、有期徒刑八月、有期徒刑有期徒刑十一年，
    定應執行有期徒刑十二年確定，現仍執行中。乙○○曾因違反麻醉藥品管理條例
    等案件，經本院就其吸食麻醉藥品安非他命犯行判處有期徒刑六月、就逃亡犯行
    判處有期徒刑一年、就其吸食麻醉藥品安非他命犯行判處有期徒刑七月，應執行
    有期徒刑一年十月確定，於八十六年十一月三十日執行完畢（均未構成累犯）。
二、丁○○於八十九年七月十四日晚上十時許，在嘉義市○○路全家歡ＫＴＶ前接受
    不詳姓名之友人交付保管奧地利制式九０手槍一支（槍枝管制編號000000
    0000）及供該槍枝使用之子彈六發、仿造貝瑞塔廠牌之改造而具有殺傷力之
    手槍一支（槍枝管制編號0000000000）及供該槍枝使用之子彈三發，
    隨即在不詳地點將該枝仿造貝瑞塔廠牌之改造而具有殺傷力之手槍及供該槍枝使
    用之子彈三發交付戊○○持有作為防身之用。丁○○於八十九年九月間某日持該
    枝奧地利制式九０手槍及供該槍枝使用之子彈六發至嘉義縣太保市○○里○○○
    道路旁試射一發。丁○○與戊○○基於共同犯意聯絡，於八十九年十月三十日清
    晨六時許，分持上揭奧地利制式九０手槍及供該槍枝使用之子彈五發及仿造貝瑞
    塔廠牌之改造而具有殺傷力之手槍及供該槍枝使用之子彈三發，前往嘉義市○○
    路五三七之三六號二樓綽號「沙士」之己○○住處，因細故發生爭執，即由丁○○基於恐嚇危害安全之犯意，持該枝仿造貝瑞塔廠牌之改造而具有殺傷力之手槍
    及供該槍枝使用之子彈三發，朝地板射擊一發，致己○○心生畏懼後而離去，二
    人隨後又於同日上午七時許，夥同另一名不詳姓名之成年男子共同持該枝奧地利
    制式九０手槍及供該槍枝使用之子彈五發及該枝仿造貝瑞塔廠牌之改造而具有殺
    傷力之手槍及供該槍枝使用之子彈二發，再返回己○○前揭住處，由該不詳姓名
    之男子持該枝仿造貝瑞塔廠牌之改造而具有殺傷力之手槍及供該槍枝使用之子彈
    二發，朝己○○之腳旁之地板射擊一發，致其心生畏怖，其三人便將現場之二顆
    彈殼檢起並攜帶至不知情之乙○○位於嘉義市○○街四十五號三樓三之住處藏放
    ，用以湮滅犯罪證物。丁○○及戊○○又於八十九年十一月三日凌晨一時許，再
    共同持有該枝奧地利制式九０手槍及供該槍枝使用之子彈五發及該枝仿造貝瑞塔
    廠牌之改造而具有殺傷力之手槍及供該槍枝使用之子彈一發，至嘉義市○○街四
    十五號三樓三找乙○○、姚乃琪夫婦，戊○○並在姚乃琪面前擦拭該支仿造貝瑞
    塔廠牌之改造而具有殺傷力之手槍，並問姚乃琪有無潤滑油可供擦槍之用，姚乃
    琪乃回以無可供擦槍用之潤滑油。丁○○及戊○○於八十九年十一月三日下午三
    時四十分許，共同持有該枝奧地利制式九０手槍及供該槍枝使用之子彈五發、該
    支仿造貝瑞塔廠牌之改造而具有殺傷力之手槍及供該槍枝使用之子彈一發，裝在
    一個背包內，坐進不知情之甲○○所駕駛之Ｃ５─五八九二號自小客車之後座，
    右前座並載有甲○○之女友即不知情之梁珮娟，途經嘉義市○○路三號前，遇警
    臨檢，丁○○及戊○○乃自背包內取出該二支槍枝，而由丁○○持奧地利制式九
    ０手槍及供該槍枝使用之子彈五發，由戊○○持仿造貝瑞塔廠牌之改造而具有殺
    傷力之手槍及供該槍枝使用之子彈一發，並由丁○○故意拉滑套讓甲○○及姚乃
    琪聽到子彈上膛之聲音而心生畏懼，而共同喝令甲○○不可停車及搖下車窗且須
    加速衝出警車之圍堵，以脅迫使甲○○行無義務之事，逼得甲○○只能聽命行事
    而加速突圍，惟終於仍被警察欄下，而當場查扣丁○○持奧地利制式九０手槍及
    供該槍枝使用之子彈五發（扣案五發，送鑑驗時試射三發，剩餘二發），及戊○○持仿造貝瑞塔廠牌之改造而具有殺傷力之手槍及供該槍枝使用之子彈一發，並
    隨即在不知情之乙○○住處搜扣由仿造貝瑞塔廠牌之改造而具有殺傷力之手槍所
    射擊後於現場檢回之二顆空彈殼。
三、乙○○於八十九年十月二十四日下午四時許，在嘉義市○○○路觀音廟旁拾獲丙○○先前失竊之國民身分證及汽車駕駛執照各一張，竟意圖為自己不法之所有而
    侵占該離丙○○本人所持有之物，嗣於八十九年十一月二日晚上七時許，在嘉義
    市○○街四十五號三樓三乙○○住處，由乙○○交付知情之戊○○，於八十九年
    十一月三日十五時四十分許，在嘉義市○○路三號前，為警自戊○○身上起獲其
    持有丙○○之國民身分證及汽車駕駛執照。因而一併查得上情。
四、案經嘉義市警察局移送臺灣嘉義地方法院檢察署檢察官偵查起訴。
    理  由
一、訊據被告丁○○，矢口否認有何犯行，並以備查獲之槍彈係戊○○所有，當時係
    為幫戊○○承擔罪刑及被刑求，始供承係其所有，雖曾與戊○○前往綽號「沙士
    」之己○○住處發生爭執，但未開槍恐嚇，最後遇警車圍堵時，亦無將槍內之子
    彈上膛喝令甲○○不得停車、不得將車窗搖下而加速突圍云云置辯。然查：右揭
    事實，業經被告丁○○於警訊（見警卷第九至第十四頁筆錄）時供述明確，又戊○○對於曾與丁○○前往綽號「沙士」住處發生衝突之事實固不諱言，且稱扣案
    之槍彈均由丁○○持有，於警車圍堵時雖丁○○確持一支奧地利制式九０手槍及
    供該槍枝使用之子彈五發並將子彈上膛喝令甲○○不得停車、不得搖下車窗，須
    加速突圍（見警卷第二頁至第六頁筆錄），核與被害人己○○（見警卷第四十九
    頁、偵查卷第三十八頁警訊筆錄）、甲○○（見警卷第二十七至第三十頁筆錄）
    之指訴及證人姚乃琪（見警卷第三十七頁、第三十九頁筆錄，偵查卷第五十頁筆
    錄）、梁佩娟（見警卷第三十四頁偵查卷第四十九頁筆錄）證述之情節相符，而
    扣案之槍、彈，經送內政部警政署刑事警察局鑑驗結果，送鑑奧地利制式九０手
    槍一支（槍枝管制編號0000000000），認係奧地利ＧＬＯＣＫ廠製一
    九型口徑九ＭＭ之制式半自動手槍，機械性能良好，可擊發子彈，認具殺傷力；
    送鑑九○子彈五顆，均係制式口徑九ＭＭ半自動手槍彈，認均具殺傷力；送鑑仿
    造貝瑞塔廠牌之改造手槍壹支（槍枝管制編號0000000000），認係仿
    ＢＥＲＥＴＴＡ廠半自動手槍製造之金屬玩具手槍換裝土造槍管改造而成之改造
    手槍，機械性能良好，可擊發子彈，認具殺傷力；有該局八十九年十一月十六日
    刑鑑字第一七七七二七號鑑驗通知書一份（見偵查卷第六十一頁）、內政部警政
    署刑事警察局覆函二件附卷可據。又被告丁○○於警察訊問中，並未遭刑求情事
    ，亦據警員庚○○證述明確（見本院八十九年十二月二十七日筆錄）且被告丁○○經收押於入所體檢時，並未發現何傷痕，亦有台灣嘉義看守所九十年一月十一
    日覆本院函在卷可參，參之被告於第一次警訊中，尚且不同意夜間訊問，警察人
    員亦予准許，足見所辯遭刑求不合情理，是以，被告丁○○嗣後所辯，顯係推諉
    卸責之詞，均不足採信，事證明確，被告犯行，洵堪認定。
二、訊據被告乙○○對於右揭侵占離本人持有之物之事實供承不諱，核與戊○○供述
    收受贓物之情節相符（見警卷第五頁筆錄），而該丙○○之國民身分證及汽車駕
    駛執照確係被害人丙○○於八十九年十月十五日下午五時許，在嘉義市○○○路
    九三八巷二十二弄七號前遭不詳姓名之人所竊走之事實，業據被害人丙○○指訴
    屬實（見警卷第四十四、第四十五頁，偵查卷第四十九頁筆錄），並有贓物領據
    一紙附卷可稽，事證明確，被告乙○○之犯行，洵堪認定。
三、核被告乙○○所為，係犯刑法第三百三十七條侵占離本人所持有之物之罪，被告
    丁○○所為，係犯槍砲彈藥刀械管制條例第七條第四項未經許可，持有手槍罪，
    及同條例第十一條第四項未經許可，持有可發射子彈具有殺傷力之手槍罪，及同
    條例第十二條第四項未經許可，持有子彈罪，刑法第三百零五條恐嚇危害安全罪
    、刑法第三百零四條第一項以脅迫使人行無義務之事之罪。被告丁○○與戊○○
    對於犯罪之實施，有犯意聯絡及行為分擔，均為共同正犯。又按未經許可持有手
    槍、子彈，其持有之繼續，為行為之繼續，亦即一經持有手槍、子彈，罪已成立
    ，但其完結須繼續至持有行為終了時為止，不問該持有之手槍、子彈有無持以使
    用。被告同時未經許可持有手槍、持有其他可發射子彈而具有殺傷力之改造手槍
    、持有子彈，係以一行為觸犯上開三罪名，為想像競合犯，應依刑法第五十五條
    規定，從一重之未經許可持有手槍罪處斷。被告與戊○○就恐嚇危害安全部分，
    與另一不詳姓名之成年男子對於犯罪之實施，有犯意聯絡及行為分擔，均為共同
    正犯。其先後二次恐嚇危害安全犯行，時間密接且犯罪構成要件相同，顯係基於
    概括犯意所為，為連續犯，應依刑法第五十六條之規定論以一罪，並依法加重其
    刑。被告與戊○○共同所犯上開未經許可持有手槍、恐嚇危害安全及強制罪之三
    罪間，具有方法結果之牽連關係，應依刑法第五十五條規定，從一重之未經許可
    ，共同持有手槍罪處斷。爰審酌被告丁○○、乙○○分別有多次前科紀錄，雖未
    構成累犯（乙○○係犯單科罰金之案件），然足見被告二人品行不佳、犯罪之動
    機、目的、手段、生活狀況、犯罪所生之危害及犯罪後之態度等一切情狀，分別
    量處如主文所示之刑，並就乙○○罰金部分、丁○○併科罰金部分分別諭知易服
    勞役之折算標準。
四、扣案之奧地利制式九０手槍壹支（槍枝管制編號0000000000）及供該
    槍枝使用之子彈貳發（扣案五發，送鑑驗時試射三發）、仿造貝瑞塔廠牌之改造
    手槍壹支（槍枝管制編號0000000000）及供該槍枝使用之子彈一發均
    為違禁物，均應依刑法第三十八條第一項第一款規定沒收。又按物之能否沒收，
    應以裁判時為準，本案判決時，前揭扣案之子彈三發送鑑驗時業已試射及另二發
    土造金屬彈殼，因擊發所餘之彈殼、彈頭，已不屬違禁物，自無庸宣告沒收，附
    此敘明。
五、查槍砲彈藥刀械管制條例第十九條第一項規定宣告強制工作三年，業於九十年十
    一月十四日修正公布刪除，被告行為後法律修正已將該條項強制工作三年之規定
    刪除，應適用裁判時有利被告之新法，自無審酌被告有無預防矯治其社會危險性
    之必要，而宣付強制工作三年之問題。又被告並非就特定之案件有犯罪之習慣性
    或常業性，與保安處分中之強制工作，係在對矯治有犯罪習性之常業犯、習慣犯
    ，或欠缺工作觀念，遊盪或懶惰成習，使之學習一技之長及正確謀生觀念，俾其
    日後重返社會，從事正當工作者不同，且對其既已判處如主文所示之刑，已足對
    其儆懲，令其思過向善，而收刑罰之效，亦符合罪刑相當之原則，若再宣告強制
    工作，恐矯枉過正，不利於其服刑後適應社會之狀況，故尚無依刑法第九十條第
    一項規定宣告保安處分中之強制工作之必要，併予敘明。
據上論結，應依刑事訴訟法第二百九十九條第一項前段、槍砲彈藥刀械管制條例第七
條第四項、第十二條第四項、第十一條第四項、刑法第十一條前段、第二條第一項前
段、第三百零五條、第三百零四條第一項、第二十八條、第五十六條、第五十五條、
第四十二條第二項、第三十八條第一項第一款、現行法規所定貨幣單位折算新臺幣條
例第二條、罰金罰鍰提高標準條例第一條前段、第二條判決如主文。
本案經檢察官李文和到庭執行職務
中    華    民    國      九十一      年      九      月      十九      日
                                    臺灣嘉義地方法院刑事第三庭
                                        法  官  沈  福  財
右正本證明與原本無異。
如不服本判決，應於判決送達後十日內向本院提出上訴狀( 應附繕本 )。
中    華    民    國      九十一      年      九      月      十九      日
                                        書記官  黃  郁  萍
附錄法條：
槍砲彈藥刀械管制條例第七條第四項
未經許可，持有、寄藏或意圖販賣而陳列第一項所列槍砲、彈藥者，處五年以上有期
徒刑，併科新台幣一千萬元以下罰金。
槍砲彈藥刀械管制條例第十二條第四項
未經許可，持有、寄藏或意圖販賣而陳列子彈者，處五年以下有期徒刑，併科新台幣
三百萬元以下罰金。
刑法第三百零四條第一項：
以強暴、脅迫使人行無義務之事或妨害人行使權利者，處三年以下有期徒刑、拘役或
三百元以下罰金。
刑法第三百零五條：
以加害生命、身體、自由、名譽、財產之事，恐嚇他人致生危害於安全者，處二年以
下有期徒刑、拘役或三百元以下罰金。
刑法第三百三十七條：
意圖為自己或第三人不法之所有，而侵占遺失物、漂流物或其他離本人所持有之物者
，處五百元以下罰金。
